【裁判字號】    97,上易,338
【裁判日期】    970313
【裁判案由】    違反保護令等
【裁判全文】
臺灣高等法院刑事判決                 97年度上易字第338號
上  訴  人    紀錫芬
即  被  告
上列上訴人即被告因違反保護令等案件，不服臺灣臺北地方法院
九十六年度易字第二六六八號，中華民國九十六年十二月廿八日
第一審判決（起訴案號：臺灣臺北地方法院檢察署九十六年度偵
字第一九一八九、一九三七五號），提起上訴，本院判決如下：
    主  文
原判決關於紀錫芬於九十六年八月廿六日之違反保護令犯行及定
應執行刑部分均撤銷。
上開撤銷部分紀錫芬無罪。
其他上訴駁回。
    事實及理由
一、本案經本院審理結果，認原審判決以被告紀錫芬於民國九十
    六年九月十五日晚間八時四十分許，以持刀追逐其女紀萱之
    一不法侵害犯行，同時違反民事暫時保護令及觸犯刑法恐嚇
    危害安全罪犯行，從一重之違反保護令罪論斷，判處被告拘
    役四十日，並諭知易科罰金之折算標準，認事用法要無違誤
    ，量刑亦稱妥適，此部分乃引用第一審判決書記載之事實、
    證據及理由（如附件）。
二、惟查，公訴人起訴被告於九十年八月廿六日止一午八時許，
    對其父紀隨及其女紀萱大聲咆哮之精神上侵害而違反民事暫
    時保護令犯行，因本件前開民事暫時保護令，並未依法送達
    被告收受，而係送交受保護之父親紀隨代為收受一節，業據
    送達員警鄭進吉於本院結証屬實（本院九十七年三月三日審
    理筆錄），並有保護令執行紀錄表一件在卷可稽（北院九十
    六家護三八一影卷第七頁反面），雖告訴人紀萱於本院陳稱
    ：當天僅收受一件保護令，有告訴被告不可再這樣子，但未
    告知保護令內容（本院九十七年二月廿五日準備程序筆錄）
    ，則本案被告既未收受暫時保護令之送達，復不知保護令禁
    止內容，則其上訴稱無故意違反保護令犯意，即堪採信。此
    外，復查無其他積極事証，足認被告有明知暫時保護令禁止
    內容而故意違反犯行，此部分乃事証不足，自應為其無罪之
    諭知。至被告另於九十六年九月十五日晚間八時四十分許，
    以持刀追逐其女紀萱之不法侵害而違反民事暫時保護令一情
    ，業據告訴人指訴綦詳，且被告業於原審坦承不諱，上訴空
    言否認，顯係飾卸之詞，要無足採，應予駁回。
三、原審判決對公訴人起訴被告於九十六年八月廿六日第一次違
    反保護令犯行，被告自始即否認前曾收受該保護令，並辯稱
    係於同日至警局方收受（原審卷第廿一頁反面筆錄），嗣雖
    認罪而坦承收受，然亦未言明收受時間，乃原審未詳為調查
    ，遽依其認罪而為有罪判決，自有未盡調查之失，自應由本
    院將原判決有關此部分犯行暨定應執行刑均撤銷，此部分並
    為被告無罪之諭知，以符法制。是本案被告上訴一部有理由
    ，一部無理由。
四、據上論斷，應依刑事訴訟法第三百六十八條、第三百六十九
    條第一項前段、第三百六十四條、第三百七十三條、第三百
    零一條第一項、第二百九十九條第一項前段，家庭暴力防治
    法第六十一條第一款、刑法第十一條前段、第三百零五條、
    第五十五條、第四十一條第一項前段，刑法施行法第一條之
    一，判決如主文。
本案經檢察官許仲瑩到庭執行職務。
中    華    民    國   九十七   年   三   月   十三   日
                  刑事第六庭審判長法  官  林堭儀
                                  法  官  郭豫珍
                                  法  官  陳玉雲
以上正本證明與原本無異。
不得上訴。
                                  書記官  陳思云
中    華    民    國    97    年    3     月    17    日
臺灣臺北地方法院刑事判決              96年度易字第2668號
公  訴  人  臺灣臺北地方法院檢察署檢察官
被      告  紀錫芬  男  45歲（民國○○年○月○○日生）
                    身分證統一編號：Ｚ000000000號
                    住臺北市○○區○○街156巷33弄82號
上列被告因家庭暴力防治法等案件，經檢察官提起公訴（九十六
年度偵字第一九一八九、第一九三七五號），被告於準備程序進
行中就被訴事實為有罪之陳述，經本院裁定改行簡式審判程序，
判決如下：
    主  文
紀錫芬違反法院依家庭暴力防治法第十六條第三項所為禁止實施
家庭暴力行為之裁定，處拘役參拾日，如易科罰金，以新臺幣壹
仟元折算壹日；又違反法院依家庭暴力防治法第十六條第三項所
為禁止實施家庭暴力行為之裁定，處拘役肆拾日，如易科罰金，
以新臺幣壹仟元折算壹日。應執行拘役陸拾日，如易科罰金，以
新臺幣壹仟元折算壹日。
    事  實
一、紀錫芬為紀隨之子，紀萱之父，三人具有家庭暴力防治法第
    三條第三款所定之家庭成員關係。紀萱前於民國九十六年七
    月間，向本院聲請保護令，經本院家事法庭於九十六年七月
    十六日核發九十六年度暫家護字第二四五號民事暫時保護令
    ，裁定紀錫芬不得對紀萱，及家庭成員紀隨、紀施滿及紀浩
    宇實施身體上或精神上不法侵害之家庭暴力行為，亦不得為
    騷擾行為，紀錫芬並於九十六年七月二十五日收受上開民事
    暫時保護令。詎紀錫芬不知警惕，竟為下列行為：
  (一)九十六年八月二十六日上午八時十分許，仍於該民事暫時保
    護令有效期間內，在臺北市○○區○○街一五六巷三三弄八
    二號住處，對紀萱大聲咆哮，並以「紀隨、紀萱是白癡，沒
    有受過教育，紀隨為何不趕快死，留下來拖累子孫等」等言
    語，對紀隨及紀萱實施精神上不法之侵害而違反上開民事暫
    時保護令。
  (二)九十六年九月十五日晚間八時四十分許，仍於該民事暫時保
    護令有效期間內，在上開住處，將電視音量開大，致影響紀
    隨之睡眠，見紀萱因此將電視插頭拔下，竟心生不悅，持不
    詳刀械一把（未扣案）追逐紀萱，以此加害生命、身體之事
    恐嚇紀萱，致紀萱心生恐懼而逃回房間內躲藏，以此方式對
    紀萱實施精神上不法之侵害而違反上開民事暫時保護令。嗣
    經紀萱分別於九十六年八月二十六日上午十時二十五分許，
    及於九十六年九月十五日晚間九時許，以電話報警處理，而
    查知上情。
二、案經紀萱訴由臺北市政府警察局信義分局報告臺灣臺北地方
    法院檢察署檢察官偵查起訴。
    理  由
一、本案被告紀錫芬所犯係死刑、無期徒刑、最輕本刑為三年以
    上有期徒刑以外之罪，被告紀錫芬於行準備程序中就被訴事
    實為有罪之陳述，經本院告知簡式審判程序之旨，並聽取公
    訴人、被告之意見後，認為適宜進行簡式審判程序，而依刑
    事訴訟法第二百七十三條之一第一項規定，裁定改用簡式審
    判程序。
二、上揭犯罪事實，業據被告紀錫芬於本院審理中坦承不諱，核
    與告訴人紀萱及被害人紀隨於警詢及偵查中之指訴情節大致
    相符，並有本院民事庭九十六年度暫家護字第二四五號裁定
    一件、臺北市政府警察局信義分局處理家庭暴力與兒少保護
    案件調查紀錄（通報）表二件及紀萱筆記一紙附卷可稽。是
    本件事證明確，被告紀錫芬犯行洵堪認定，應予依法論科。
三、按家庭成員間實施身體或精神上不法侵害之行為，為家庭暴
    力行為，而任何打擾、警告、嘲弄或辱罵他人之言語、動作
    或製造使人心生畏怖情境之行為，均為騷擾行為，家庭暴力
    防治法第二條第一、二款均有明文。是核被告紀錫芬就犯罪
    事實(一)部分所為，係犯家庭暴力防治法第六十一條第一、二
    款之違反保護令罪。而被告紀錫芬就犯罪事實(二)部分所為，
    則係犯刑法第三百零五條之恐嚇罪及家庭暴力防治法第六十
    一條第一、二款之違反保護令罪。被告紀錫芬以一行為觸犯
    上開違反保護令罪及恐嚇罪，為想像競合犯，應從一重之違
    反保護令罪處斷。又被告所犯上開二次違反保護令罪間，犯
    意個別，行為有異，應予分論併罰。爰審酌被告紀錫芬僅因
    細故即對於家庭成員實施家庭暴力行為，致告訴人紀萱及被
    害人紀隨受有精神上之損害，對其等身心造成影響，並破壞
    社會秩序，惟斟酌其素行、犯罪動機、目的、手段及犯罪後
    態度等一切情狀，分別量處如主文所示之刑，並諭知易科罰
    金之折算標準，再定其應執行刑，並就應執行刑部分諭知易
    科罰金折算標準，以示懲儆。
據上論斷，應依刑事訴訟法第二百八十四條之一、第二百七十三
條之一第一項、第二百九十九條第一項前段，家庭暴力防治法第
六十一條第一款、第二款，刑法第十一條前段、第三百零五條、
第五十五條、第五十一條第六款、第四十一條第一項前段，刑法
施行法第一條之一，判決如主文。
本案經檢察官陳昆焺到庭執行職務。
中    華    民    國    96    年    12    月    28    日
                  刑事第十三庭法  官 郭顏毓
以上正本證明與原本無異。
如不服本判決，應於判決送達後十日內向本院提出上訴狀（應抄
附繕本）。告訴人或被害人如對於本判決不服者，應具備理由請
求檢察官上訴，其上訴期間之計算係以檢察官收受判決正本之日
期為準。
                              書記官 潘文賢
中    華    民    國    97    年    1     月    2     日
附錄本案論罪科刑法條：
家庭暴力防治法第六十一條
違反法院依第十四條第一項、第十六條第三項所為之下列裁定者
，為本法所稱違反保護令罪，處三年以下有期徒刑、拘役或科或
併科新臺幣十萬元以下罰金：
一、禁止實施家庭暴力。
二、禁止騷擾、接觸、跟蹤、通話、通信或其他非必要之聯絡行
    為。
三、遷出住居所。
四、遠離住居所、工作場所、學校或其他特定場所。
五、完成加害人處遇計畫。
刑法第三百零五條
以加害生命、身體、自由、名譽、財產之事，恐嚇他人致生危害
於安全者，處二年以下有期徒刑、拘役或三百元以下罰金。

司法院資訊處製作；財團法人民間司法改革基金會備份。
